---
title: "**Modelagem Estatística** - Modelagem de dados de contagem com sobredispersão"
author: "Paloma Borges"
output: html_document
---

```{r, echo=FALSE, message=FALSE, warning=FALSE}
knitr::opts_chunk$set(echo = TRUE, message = FALSE, warning = FALSE)
```

```{r}
#install.packages("MASS")
#install.packages("AER")
#install.packages("pscl")
```

```{r}
library(MASS)
library(AER)
library(pscl)
```

### Carregamento dos dados
```{r}
data("RecreationDemand", package = "AER")
df <- RecreationDemand

head(df)
summary(df)
```

### Modelo de Regressão de Poisson

```{r}
poisson_model <- glm(
    trips ~ quality + ski + userfee + costS + costH + costC, 
    data = df,
    family = poisson(link = "log")
)

summary(poisson_model)
```

Vamos comparar a quantidade de zeros no modelo de Poisson (probabilidade de prever zero) com a quantidade de zeros no conjunto de dados.
```{r}
zero_count <- sum(df$trips == 0)
print(paste("Quantidade de zeros no conjunto de dados:", zero_count))

pred_poisson <- predict(poisson_model, type = "response")
poisson_zero_count <- sum(dpois(0, lambda = pred_poisson))
print(paste("Quantidade de zeros previstos pelo modelo de Poisson:", round(poisson_zero_count)))
```

### Teste de Sobredispersão

Vamos verificar se há sobredispersão nos dados, que é uma condição comum em modelos de contagem onde a variância é maior que a média.
Esse teste é feito através da regressão de \(Z_i\) em \(\mu\), onde \(Z_i = (y_i - \mu_i)^2 - y_i / \mu_i\). Se o coeficiente for significativo, indica sobredispersão.

```{r}
#Valores ajustados
mu_hat <- fitted(poisson_model)
y = df$trips

#Z_i
z_i <- ((y - mu_hat)^2) - y / mu_hat

# Regressão de Z_i em mu_hat (sem intercepto)
sobredisp_model <- lm(z_i ~ 0 + mu_hat)
summary(sobredisp_model)

# p-value e coeficiente
p_value <- summary(sobredisp_model)$coefficients[1, 4]
coef_sobredisp <- summary(sobredisp_model)$coefficients[1, 1]
print(paste("p-value do teste de sobredispersão:", round(p_value, 4)))
if (p_value < 0.05) {
    print("Há evidências de sobredispersão nos dados, p-value < 0.05")
} else {
    print("Não há evidências de sobredispersão nos dados, p-value >= 0.05")
}
print(paste("Coeficiente do teste de sobredispersão:", round(coef_sobredisp, 2)))
```


### Modelo de Regressão Binomial Negativa
```{r}
nb_model <- glm.nb(
    trips ~ quality + ski + userfee + costS + costH + costC, 
    data = df
)

summary(nb_model)
```

Agora, vamos comparar a quantidade de zeros no modelo Binomial Negativa com a quantidade de zeros no conjunto de dados.
```{r}
pred_negbin <- predict(nb_model, type = "response")
negbin_zero_count <- sum(dpois(0, lambda = pred_negbin))
print(paste("Quantidade de zeros previstos pelo modelo Negativa Binomial:", round(negbin_zero_count)))
```

### Modelo de Poisson Inflado de zeros

A grande proporção de zeros no conjunto de dados indica a possibilidade de um processo de contagem que gera zeros excessivos.
Vamos usar o modelo de Poisson Inflado de zeros (ZIP) para lidar com esse excesso de zeros e avaliar se ele melhora o ajuste.

```{r}
zip_model <- zeroinfl(
    trips ~ quality + ski + userfee + costS + costH + costC | 1, 
    data = df, 
    dist = "poisson"
)

summary(zip_model)
```

### Verificando a quantidade de zeros no modelo ZIP
```{r}
pred_zip <- predict(zip_model, type = "response")
zip_zero_count <- 
sum(dpois(0, lambda = pred_zip))
print(paste("Quantidade de zeros previstos pelo modelo de Poisson Inflado de zeros:", round(zip_zero_count)))
```

### Comparação dos Modelos
```{r}
# Comparando AIC e BIC do modelo ZIP com os outros modelos
comparison <- data.frame(
    Model = c("Poisson", "Negativa Binomial", "ZIP"),
    AIC = c(AIC(poisson_model), AIC(nb_model), AIC(zip_model)),
    BIC = c(BIC(poisson_model), BIC(nb_model), BIC(zip_model))
)
print(comparison)
```